【裁判字號】    97,交聲,3130
【裁判日期】    971112
【裁判案由】    聲明異議
【裁判全文】
臺灣臺中地方法院交通事件裁定        97年度交聲字第3130號
原處分機關  交通部公路總局臺中區監理所豐原監理站
異  議  人
即受處分人  甲○○
上列異議人即受處分人因違反道路交通管理處罰條例案件，對於
交通部公路總局臺中區監理所臺中市監理站民國九十七年十月三
十一日所為之處分（豐監稽違字第裁六三─ＨＤ0000000
號裁決書），聲明異議，本院裁定如下：
    主  文
原處分關於吊扣汽車駕駛執照（即職業聯結車駕駛執照）拾貳個
月部分撤銷。
甲○○自用小客車駕駛人駕駛汽車，經測定酒精濃度超過規定標
準，吊扣小型車普通駕駛執照壹年。
    理  由
一、原處分機關略以：異議人即受處分人甲○○（下稱受處分人
    ）於民國九十七年八月十七日下午三時四十九分許，駕駛車
    牌號碼ＯＹ－八九一九號自用小客車，在臺中縣沙鹿鎮○○
    路與文昌街口，因「酒後駕車，經酒測值為一點一四毫克，
    超過標準值」之違規事由，為原舉發機關員警以受處分人有
    違反道路交通管理處罰條例第三十五條第一項第一款規定之
    行為，逕行製作中縣警交字第ＨＤ0000000號舉發通
    知單予以舉發並交付予受處分人，原處分機關遂依道路交通
    管理處罰條例第三十五條第一項第一款及違反道路交通管理
    事件統一裁罰基準及處理細則第四十一條、第四十四條及第
    六十七條之規定，以豐監稽違字第裁六三－ＨＤ00000
    00號裁決書裁處受處分人吊扣職業聯結車駕駛執照十二個
    月並施以道安講習等語（本案酒駕觸犯公共危險案，經受刑
    事處罰拘役五十五日，行政罰鍰免予裁處）。
二、受處分人聲明異議意旨略以：道路交通管理處罰條例第六十
    八條已修正吊扣各級駕照，因駕駛自小客車被吊扣職業聯結
    車駕駛駕照為裁罰不當，於法無據，且吊扣職業聯結車駕駛
    執照有違行政程序法第七條，請求撤銷原處分，請求撤銷原
    處分關於吊扣職業聯結車駕照一年之部分，為此聲明異議等
    語。
三、按汽車駕駛人飲用酒類或其他類似物後，其吐氣所含酒精濃
    度超過每公升零點二五毫克，不得駕車；駕駛汽車經測試檢
    定酒精濃度超過標準，處汽車駕駛人罰鍰一萬五千元以上六
    萬元以下，並當場移置保管該汽車及吊扣駕駛執照一年，因
    而肇事致人受傷者，並吊扣駕駛執照二年，道路交通安全規
    則第一百十四條第二款、道路交通管理處罰條例第三十五條
    第一項第一款分別定有明文。
四、經查：
（一）本件受處分人於九十七年八月十七日下午三時四十九分許
      ，駕駛車牌號碼ＯＹ－八九一九號自用小客車，在臺中縣
      沙鹿鎮○○路與文昌街口，經警攔查，測得酒測值為酒後
      吐氣所含酒精濃度達每公升一點一四毫克等情，業為受處
      分人所不爭執，且有舉發違反道路交通管理事件通知單在
      卷可稽，是受處分人違反道路交通管理處罰條例第三十五
      條第一項第一款規定之事實明確，應堪認定。
（二）惟按道路交通管理處罰條例第六十八條業於九十四年十二
      月十四日修正，並自九十五年三月一日施行，修正前之道
      路交通管理處罰條例第六十八條規定：「汽車駕駛人，因
      違反本條例及道路交通安全規則之規定，受吊扣或吊銷駕
      駛執照處分時，吊扣或吊銷其持有各級車類之駕駛執照。
      」而修正後之道路交通管理處罰條例第六十八條規定：「
      汽車駕駛人，因違反本條例及道路交通安全規則之規定，
      受吊銷駕駛執照處分時，吊銷其持有各級車類之駕駛執照
      。」，依修正後道路交通管理處罰條例第六十八條之規定
      ，受吊扣駕駛執照處分時，不再吊扣其持有各級車類之駕
      駛執照，僅於受吊銷駕駛執照處分時，始吊銷其持有各級
      車類之駕駛執照，而限縮原條文之適用範圍。故依修正後
      道路交通管理處罰條例第六十八條之規定，受吊扣駕駛執
      照處分時，不再吊扣其持有各級車類之駕駛執照，僅於受
      吊銷駕駛執照處分時，始吊銷其持有各級車類之駕駛執照
      ，此觀之立法理由及立法經過至明（臺灣高等法院臺中分
      院九十六年度交抗字第一三六、六四八號裁定意旨參照）
      。而本件違規行為係發生於九十七年八月十七日，自應依
      修正後之道路交通管理處罰條例第六十八條裁處。按修正
      後道路交通管理處罰條例第六十八條之規定，既將「吊扣
      」二字刪除，是依前揭說明，駕駛人受吊扣駕駛執照處分
      時，不再吊扣其持有各級車類之駕駛執照，故原處分機關
      於作成吊扣駕駛執照處分時，應就行為人所應吊扣之駕駛
      執照種類明確指示，始符合依法行政原則。而查，受處分
      人係駕駛自用小客車違規，此有臺中縣警察局中縣警交字
      第ＨＤ0000000號舉發違反道路交通管理事件通知
      單附卷可憑，是依前揭說明，受處分人依法所受之處分應
      為限制其駕駛自用小客車之權利，即吊扣其小型車駕駛執
      照。至於公路機關因汽車駕駛人取得高一級車類之駕駛資
      格者，應換發駕駛執照，並准其駕駛較低級車類之車輛，
      而已領有職業聯結車駕駛執照者，得駕駛大客車、大貨車
      、小型車、輕型機器腳踏車的規定，而於實務上僅逐級核
      給汽車駕駛執照一張，致持有職業聯結車駕駛執照者，因
      駕駛普通小型車違規，而須吊扣小型車普通駕駛執照時，
      產生執行之困難；惟行政機關本應時時因應法令之變更，
      而精進其行政執行成效，不能因執行稍有困難，即置立法
      修正通過之條文不予遵守適用，是原處分機關上開理由，
      自難據為原處分並無不當之理由。
（三）末按「汽車駕駛人，駕駛汽車有下列情形之一者，…一、
      以其他危險方式駕車者」、「汽車駕駛人違反第一項、第
      三項規定者，應接受道路安全講習」，道路交通管理處罰
      條例第四十三條第一項第一款、第五項定有明文。而查，
      受處分人確有為上開飲酒後駕車之危險駕車行為，如上所
      述，是原處分機關依上開規定，裁處受處分人施以道路安
      全講習部分，自無違誤之處，況受處分人就此部分亦未為
      異議之聲明，是本院自無庸另為裁處，併予敘明。
五、綜上所述，原處分機關關於吊扣受處分人駕駛執照十二個月
    之處分，僅能吊扣受處分人之小型車駕駛執照，不得代以吊
    扣其職業聯結車之駕駛執照，原處分機關未審酌及此，逕為
    吊扣受處分人之汽車駕駛執照即職業聯結車駕照十二個月，
    即難認為允當，從而，本件異議為有理由，爰撤銷原處分，
    並改諭知如主文第二項所示之處罰。
據上論斷，應依道路交通管理處罰條例第八十七條第二項，道路
交通案件處理辦法第二十條前段，裁定如主文。
中    華    民    國    97    年    11    月    12    日
                    交通法庭  法  官  許惠瑜
以上正本證明與原本無異。
如不服本裁定，應於收受送達後五日內向本院提出抗告狀。（應
附繕本）
中    華    民    國    97    年    11    月    12    日
                              書記官  陳佳君


司法院資訊處製作；財團法人民間司法改革基金會備份。
